臺灣彰化地方法院交通事件裁定　　　　95年度交聲字第1054號
原處分機關　交通部公路總局臺中區監理所彰化監理站
異　議　人
即受處分人　乙○○
上列受處分人因違反道路交通管理處罰條例案件，對於交通部公
路總局臺中區監理所彰化監理站民國95年11月6 日所為之處分（
彰監四字第裁64─Z00000000 號裁決書），聲明異議，本院裁定
如下：
    主  文
異議駁回。
    理  由
一、本件聲明異議意旨以：異議人乙○○於民國95年10月30日上
    午9 時25分，駕駛車牌號碼DF—7730號自用小客車，行經國
    道3 號高速公路南下158.7 公里處即大甲收費站，經員警攔
    檢表示其行車並未繫安全帶，然因當時其轉身取拿零錢欲購
    買回數票且其身材壯碩而擋住所繫安全帶，致使員警誤認其
    行車並未繫安全帶，且員警當場並未錄影或照相取證，交通
    部公路總局臺中區監理所彰化監理站95年11月6 日所為之處
    分（彰監四字第裁64─Z00000000 號裁決書），於法不合，
    為此，其對裁罰不服，爰聲明異議，請求撤銷原處分云云。
二、按汽車行駛於高速公路上，其駕駛人或前座乘客未繫安全帶
    者，處駕駛人新臺幣（下同）3,000 元以上6,000 元以下罰
    鍰；行車前駕駛人及前座乘客均應繫妥安全帶，道路交通管
    理處罰條例第31條第2 項、道路交通安全規則第89條第1 項
    第5 款分別定有明文。
三、本件異議人乙○○固不否認於前揭時地，駕駛前開自用小客
    車，因行駛於高速公路上，經員警以其為駕駛人未繫安全帶
    為由，當場舉發之事實，惟矢口否認有何違反道路交通管理
    處罰條例第31條第2 項、道路交通安全規則第89條第1 項第
    5 款之規定，並以前詞置辯，經查：
  (一)異議人乙○○於前揭時地，駕駛前開自用小客車，因行駛於
    高速公路上，經員警以其為駕駛人未繫安全帶為由，當場舉
    發並交付內政部警政署國道公路警察局公警局交字第Z00000
    000 號舉發違反道路交通管理事件通知單與異議人收受，而
    異議人拒絕於收受通知聯者簽章欄簽名之事實，此有前揭內
    政部警政署國道公路警察局舉發違反道路交通管理事件通知
    單影本1 份附卷可稽；而受處分人上述違規事實，經當日舉
    發之警員甲○○於本院訊問時具結證稱：本件係其負責舉發
    ，其自異議人駕車即將進入國道3 號高速公路大甲收費站第
    15車道前，約8 公尺至10公尺處，即透過該車前擋風玻璃看
    見異議人駕駛前開自用小客車，有未繫安全帶之情狀，該安
    全帶之鐵勾環尚在左側車身B 柱上，其視力為1.0 正常且當
    時天候晴天、光線正常並未下雨，當初現場即有告知異議人
    違規事實內容並由異議人將內政部警政署國道公路警察局舉
    發違反道路交通管理事件通知單交由異議人收受，但異議人
    拒絕簽名等語（參見本院95年12月13日訊問筆錄）明確。又
    經本院於95年12月13日當庭勘驗於前揭異議人行為時之錄音
    電磁記錄物內，有關異議人與證人甲○○對話內容，為警員
    告知異議人駕車並未繫安全帶，異議人拿出證件並向員警表
    示，此處在收費站，並向員警表示執行太嚴格等語，此有本
    院勘驗筆錄1 份在卷可參。爰審酌當時天候晴、光線正常，
    證人甲○○視力正常，且對異議人有無將安全帶，自左側車
    身B 柱拉下，目視明確，況異議人並未向員警表示其有繫安
    全帶，而僅向員警表示取締駕駛人未繫安全帶之情狀太嚴格
    ，已如前述，證人甲○○職司警察，為維持交通秩序，依法
    執行職務，立場應屬客觀公正，且證人與異議人並無恩怨，
    應明白作證具結後，應據實陳述之義務及如有偽證應受處罰
    之嚴重後果，應無甘冒刑事訴追之危險，故意為上揭虛偽不
    實之證述，是證人甲○○上揭證言內容，核與前揭事證相符
    ，應屬真實可信。
  (二)交通警員掣單舉發違反道路交通管理處罰條例所列之違規事
    實，本質上為行政處分，係公務員基於職務上權力，依法就
    特定之具體事件所為具公法上效果之單方行政行為，基於公
    務員為公法上行為具有公信力之原則，該行政行為當可被推
    定為真正，其據以依法處分之事實認定，亦應為正確無誤。
    此與民事訴訟法第355 條第2 項規定「文書依其程式及意旨
    得認作公文書者，推定其為真正」之情形相同。本此公信原
    則，乃立法者賦予行政機關制定違反道路交通事件統一裁罰
    標準及處理細則，使執勤警員得當機處分（如該細則第23條
    ）以達其維護交通秩序、安全之行政目的。若謂公務員一切
    行政行為均需預留證據以證其實，則國家行政勢必窒礙難行
    。
  (三)異議人空言否認當時違規事實並未照相或錄影存證云云，既
    未能提出實證為有利自己之佐證，本件復查無何證據足認執
    勤員警有捏造事實違法舉發之情事，則其本於維護交通秩序
    、安全之職責所為舉發，自應受到合法、正確之推定。是異
    議人於上揭時、地，駕駛前開車輛確有未依規定繫安全帶之
    事實，應堪認定。異議人上揭辯解，自無足採。
  (四)至異議人聲請調閱前揭時、地之監視錄影電磁記錄物，惟前
    揭時地之監視器畫面，因機器當機之因素，並無光碟影像紀
    錄可供本院調閱等情，此有本院96年1 月30日公務電話記錄
    1 紙在卷可參，況本件事證已明確，核無調查之可能及必要
    性，均附此敘明。
四、綜上所述，本件原處分機關爰引首揭規定所為之處分，於法
    並無不合，異議人聲明異議為無理由，應予駁回。
據上論斷，應依道路交通案件處理辦法第19條，裁定如主文。
中　　華　　民　　國　　96　　年　　4 　　月　　9 　　日
                  交通法庭            法  官    唐中興
以上正本證明與原本無異。
如不服本裁定，應於裁定送達後五日內向本院提出抗告狀 (須附
繕本 )。
中　　華　　民　　國　　96　　年　　4　 　月　  11　　日
                                      書記官    施惠卿
